【裁判字號】    89,自,365
【裁判日期】    891205
【裁判案由】    偽造文書等
【裁判全文】
臺灣板橋地方法院刑事判決                          八十九年度自字第三六五號
    自  訴  人  乙○○
    代  理  人  丙○○
    被      告  甲○○
右列被告因偽造文書等案件，經自訴人提起自訴，本院判決如左：
    主  文
甲○○連續行使偽造私文書，足以生損害於他人，處有期徒刑參月。標單上偽造之乙
○○、溫永青、溫月梅之署押沒收之。
    事    實
一、甲○○於民國八十四年三月間，召集互助會，自任會首，連會首會員計三十三人
    ，約定每會新台幣（下同）一萬元，採內標制，會期從八十四年三月二十日起至
    八十六年十一月二十日止，於每月二十日，在台北縣板橋市○○街七十八巷九號
    四樓開標，甲○○自八十六年五月份起，基於意圖自己不法所有之概括犯意，於
    附表所示時間，連續在上揭開標地點，冒乙○○、溫永青、溫月梅之名義，填載
    如附表所示標金之標單，在標單上偽造乙○○、溫永青、溫月梅之署押後持以投
    標，使該會活會會員陷於錯誤，誤認為各該會員競標得標，如數交付如附表所示
    之會款予會首，以此方式詐取財物，足生損害乙○○、溫永青、溫月梅及其他互
    助會活會會員會款給付之正確性，嗣於八十六年八月二十日，乙○○欲向會首收
    取尾會之互助會款時，甲○○始自承冒標乙事並開立本票償還會款給乙○○。
二、案經乙○○提起自訴。
    理    由
一、訊據被告甲○○固坦承標下自訴人之會，惟矢口否認有何詐欺、偽造文書之犯行
    ，辯稱：伊記得有一、二次有告訴自訴人，事後且有還一些錢給自訴人云云。經
    查，右揭事實業據自訴人指述綦詳，被告對於何時向自訴人借標、標多少錢、借
    幾次均無從記憶，顯與常理有違，此並經自訴人否認，且指述未同意被告標會等
    語歷歷在卷，而自訴人於後四會欲收尾會之時，被告始告知標走會款並開立本票
    以為償還，有被告所書立之本票卷附可稽，被告所辯之前標會有告知自訴人借標
    ，經自訴人同意乙事，顯不足採，被告陸續冒標其活會會員之會，使其他會員陷
    於錯誤，而交付會款，並將會款花用殆盡，是其具不法所有之意圖甚明，復有會
    單在卷可稽，所辯均不足採信，本件事證明確，被告犯行堪予認定。
二、按民間互助會標單，依習慣係在紙上以文字及數字表示由何人投標、及標金數額
    等一定用意之證明，具有刑法第二百二十條第一項、第二百十條之準私文書性質
    。查被告未經同意冒標互助會並向活會員收取會款之行為，係犯刑法第二百十六
    條、第二百二十條第一項、第二百十條之行使偽造準私文書罪及同法第三百三十
    九條第一項之詐欺取財罪。其多次先後偽造活會會員名義之署押及標金於標單上
    復持以行使，偽造署押之行為，應屬偽造準私文書之部分行為，不另論罪。其偽
    造準私文書後持以行使，其偽造之低度行為，應為行使之高度行為所吸收，僅論
    以行使偽造準私文書罪。又彼每次冒標行為，使數活會會員受騙而交付會款，係
    一行為而侵害數法益，為想像競合犯，應從一重處斷。再彼先後多次偽造準私文
    書與詐欺取財之犯行，時間緊密、且所犯又係同一構成要件之罪名，顯均係基於
    概括之犯意為之，應依連續犯之規定以一罪論，並加重其刑。彼上開連續偽造準
    私文書與連續詐欺取財間，有方法結果之牽連犯關係，應從一重連續行使偽造準
    私文書處斷。爰審酌被告擅自冒他人之名義填寫標單，持以投標，其犯罪之動機
    、目的、手段、所生危害、及犯罪後之態度等一切情狀，量處如主文所示之刑，
    以示懲儆。
三、被告偽造被害人乙○○、溫永青、溫月梅署押之標單業已滅失，已據被告自承在
    卷，爰不為沒收之諭知，標單上偽造之乙○○、溫永青、溫月梅署押應依刑法第
    二百十九條規定宣告沒收。
據上論斷，應依刑事訴訟法第三百四十三條、第二百九十九條第一項前段，刑法第五
十六條、第二百十六條、第二百二十條第一項、第二百十條、第三百三十九條第一項
、第五十五條、第二百十九條、罰金罰鍰提高標準條例第一條前段，判決如主文。
中      華      民      國    八十九    年     十二     月      五      日
                                      臺灣板橋地方法院刑事第四庭
                                          法    官    徐  子  涵
右正本證明與原本無異。
如不服本判決，應於判決送達後十日內向本院提出上訴狀。
                                          書 記 官    彭  麗  紅
中      華      民      國      八十九      年    十二    月    十一    日
附論罪法條
刑法第二百二十條
在紙上或物品上之文字、符號、圖畫、照像，依習慣或特約，足以為表示其用意之證
明者，關於本章及本章以外各罪，以文書論。
錄音、錄影或電磁紀錄，藉機器或電腦之處理所顯示之聲音、影像或符號，足以為表
示其用意之證明者，亦同。
稱電磁紀錄，指以電子、磁性或其他無法以人之知覺直接認識之方式所製成之紀錄，
而供電腦處理之用者。
刑法第三百三十九條
意圖為自己或第三人不法之所有，以詐術使人將本人或第三人之物交付者，處五年以
下有期徒刑、拘役或科或併科一千元以下罰金。
以前項方法得財產上不法之利益或使第三人得之者亦同。
前二項之未遂犯罰之。
附表
┌─────┬────────┬─────────┬──────────┐
│被冒標者  │標單所載金額    │    冒標時間      │冒標所得金額        │
├─────┼────────┼─────────┼──────────┤
│乙○○    │二千一百元      │八十六年五月二十日│  四萬七千四百元    │
│          │                │                  │                    │
├─────┼────────┼─────────┼──────────┤
│乙○○    │二千三百元      │八十六年六月二十日│  三萬八千五百元    │
│          │                │                  │                    │
├─────┼────────┼─────────┼──────────┤
│溫永青    │二千四百元      │八十六年七月二十日│  三萬零四百元      │
│          │                │                  │                    │
├─────┼────────┼─────────┼──────────┤
│溫月梅    │二千五百元      │八十六年八月二十日│  二萬二千五百元    │
│          │                │                  │                    │
└─────┴────────┴─────────┴──────────┘


司法院資訊處製作；財團法人民間司法改革基金會備份。
